臺灣板橋地方法院刑事判決　　　　　　 100年度訴字第1021號
公　訴　人　臺灣板橋地方法院檢察署檢察官
被　　　告　藍慶瑜
上列被告因毒品危害防制條例案件，經檢察官提起公訴（100 年
度毒偵字第1500號），經被告於準備程序中就起訴事實為有罪之
陳述，經告知簡式審判程序之旨，並聽取當事人之意見後，經合
議庭裁定由受命法官獨任行簡式審判程序，本院判決如下：
    主    文
藍慶瑜施用第一級毒品，累犯，處有期徒刑拾月。
    事    實
一、藍慶瑜前於(1)民國89年間因施用毒品案件，經本院以89年度
    毒聲字第3574號裁定送觀察、勒戒後，認有繼續施用毒品之
    傾向，經本院以89年度毒聲字第3910號裁定令入戒治處所強
    制戒治，經本院裁定停止戒治，所餘戒治期間付保護管束，
    經本院以90年度毒聲字第1704號裁定撤銷停止戒治，於91年
    12 月2日戒治期滿，由臺灣板橋地方法院檢察署檢察官於92
    年1 月8 日以92年度戒毒偵字第19號為不起訴處分確定。(2)
    於93年間因施用毒品案件，經本院以93年度簡字第1233號判
    決判處有期徒刑6 月、4 月，應執行有期徒刑8 月確定，於
    94 年8月4 日縮刑期滿執行完畢。(3)於95年間因施用毒品案
    件，經本院以95年度訴字第2747號判決判處有期徒刑8 月、
    4 月，應執行有期徒刑10月確定，後經減刑為有期徒刑4 月
    、2 月，應執行有期徒刑5 月確定。(4)於同年間因施用毒品
    案件，經本院以96年度訴字第162 號判決判處有期徒刑10月
    確定。(5)於96年間因施用毒品案件，經本院以96年度訴字第
    34 43 號判決判處有期徒刑10月確定。(4)、(5)2 罪經減刑為
    有期徒刑5 月、5 月，應執行有期徒刑9 月確定，與(3)接續
    執行，於97年4 月5 日縮刑期滿執行完畢。(6)於98年間因施
    用毒品案件，經本院以98年度訴字第1533號判決判處有期徒
    刑10 月 確定，於99年7 月10日縮刑期滿執行完畢。詎仍不
    知警惕，基於施用第1 級毒品海洛因之犯意，於99年8 月22
    日，在其位於新北市○○區○○路1 段29巷179 弄21號住處
    ，以注射方式施用海洛因1 次。嗣因其為應受尿液採驗列管
    人口，於同年月23日13時33分許，經警採取其尿液送鑑定結
    果呈鴉片類（嗎啡）陽性反應，而查知上情。
二、案經新北市政府警察局板橋局報告臺灣板橋地方法院檢察署
    檢察官偵查起訴。
    理    由
一、本件被告所犯係死刑、無期徒刑、最輕本刑為3 年以上有期
    徒刑以外之罪，其於準備程序中就被訴事實為有罪之陳述，
    經法官告知簡式審判程序之旨，並聽取公訴人、被告之意見
    後，依刑事訴訟法第273 條之1 第1 項規定，經本院合議庭
    裁定，由受命法官獨任進行簡式審判程序審理，核先敘明。
二、被告於本院審理時對前揭犯罪事實坦承不諱，又被告於99年
    8 月23日為警採集之尿液，經送臺灣檢驗科技股份有限公司
    檢驗結果，呈鴉片類（嗎啡）陽性反應一情，有新北市政府
    警察局板橋分局偵辦毒品危害防制條例案被移送人姓名及代
    碼對照表、臺灣檢驗科技股份有限公司濫用藥物檢驗報告各
    1 份在卷可佐，足認被告前開自白與事實相符，堪信為真。
    按施用第1 、2 級毒品為犯罪行為，毒品危害防制條例第10
    條定有處罰明文。故施用第1 、2 級毒品者，依前揭規定本
    應科以刑罰。惟基於刑事政策，對合於一定條件之施用者，
    則依同條例第20條、第23條之規定，施以觀察、勒戒及強制
    戒治之保安處分。又毒品危害防制條例於92年7 月9 日修正
    公布，自93年1 月9 日施行，其中第20條、第23條將施用毒
    品之刑事處遇程序，區分為「初犯」及「5 年內再犯」、「
    5 年後再犯」。依其立法理由之說明：「初犯」，經觀察、
    勒戒或強制戒治後，應為不起訴處分或不付審理之裁定；經
    觀察、勒戒或強制戒治執行完畢釋放後，「5 年內再犯」者
    ，因其再犯率甚高，原實施之觀察、勒戒及強制戒治既已無
    法收其實效，爰依法追訴或裁定交付審理。至於經觀察、勒
    戒或強制戒治執行完畢釋放後，「5 年後再犯」者，前所實
    施之觀察、勒戒或強制戒治已足以遮斷其施用毒品之毒癮，
    為期自新及協助其斷除毒癮，仍適用「初犯」規定，先經觀
    察、勒戒或強制戒治之程序。從而依修正後之規定，僅限於
    「初犯」及「五年後再犯」2 種情形，始應先經觀察、勒戒
    或強制戒治程序。倘被告於5 年內已再犯，經依法追訴處罰
    ，縱其第3 次（或第3 次以上）再度施用毒品之時間，在初
    犯經觀察、勒戒或強制戒治執行完畢釋放5 年以後，已不合
    於「5 年後再犯」之規定，且因已於「5 年內再犯」，顯見
    其再犯率甚高，原實施觀察、勒戒或強制戒治，已無法收其
    實效，即應依該條例第10條處罰。至於第3 次（或第3 次以
    上）施用毒品之時間，是否宜有期間限制？以多久為適宜？
    則分屬刑事政策、專門醫學之範圍，非審判機關所能決定，
    有待循立法途徑解決（參照最高法院97年9 月9 日97年度第
    5 次刑事庭會議決議）。查被告於89年間因施用毒品案件，
    經本院以89年度毒聲字第3574號裁定送觀察、勒戒後，認有
    繼續施用毒品之傾向，經本院以89年度毒聲字第3910號裁定
    令入戒治處所強制戒治，經本院裁定停止戒治，所餘戒治期
    間付保護管束，經本院以90年度毒聲字第1704號裁定撤銷停
    止戒治，於91年12月2 日戒治期滿，由臺灣板橋地方法院檢
    察署檢察官於92年1 月8 日以92年度戒毒偵字第19號為不起
    訴處分確定。於93年間因施用毒品案件，經本院以93年度簡
    字第1233號判決判處有期徒刑6 月、4 月，應執行有期徒刑
    8 月確定。於95年間因施用毒品案件，經本院分別以95年度
    訴字第2747號判決判處有期徒刑8 月、4 月，應執行有期徒
    刑10月確定，經減刑為有期徒刑4 月、2 月，應執行有期徒
    刑5 月確定、以96年度訴字第162 號判決判處有期徒刑10月
    確定，經減刑為有期徒刑5 月確定。於96年間因施用毒品案
    件，經本院以96年度訴字第3443號判決判處有期徒刑10月確
    定，經減刑為有期徒刑5 月確定。於98年間因施用毒品案件
    ，經本院以98年度訴字第1533號判決判處有期徒刑10月確定
    等情，有臺灣高等法院被告前案紀錄表1 份在卷可憑，被告
    前既曾因施用毒品案件經強制戒治執行完畢，復於強制戒治
    執行完畢釋放後5 年內，再犯施用毒品案件，經依法追訴處
    罰，復於本件所認之100 年8 月22日又犯施用第1 級毒品罪
    ，即非屬毒品危害防制條例第20條第3 項所規定之「5 年後
    再犯」之情形，自應依法訴追。本件事證明確，被告犯行洵
    堪認定，自應依法論。
三、按海洛因為毒品危害防制條例第2 條第2 項第1 款所定之第
    1 級毒品，是核被告所為，係犯毒品危害防制條例第10條第
    1 項之施用第1 級毒品罪。被告因施用而持有第1 級毒品海
    洛因之低度行為，為施用行為所吸收，係不罰之前行為，不
    另論罪。又被告有如事實欄所示之論罪科刑及執行完畢情形
    ，有臺灣高等法院被告前案紀錄表1 份附卷可稽，其於徒刑
    執行完畢後，5 年以內再故意犯本件有期徒刑以上之罪，為
    累犯，應依刑法第47條第1 項之規定加重其刑。爰審酌被告
    前因施用毒品案件，業經觀察、勒戒及強制戒治併多次論罪
    科刑，仍未能戒除施用毒品惡習，再犯本件施用毒品犯行，
    顯見其意志不堅，委無足取，併衡其犯罪動機、目的、所犯
    施用毒品犯行究為自戕行為，及被告犯罪後坦承犯行，態度
    尚可等一切情狀，量處如主文所示之刑。
據上論斷，應依刑事訴訟法第273 條之1 第1 項、第299 條第1
項前段，毒品危害防制條例第10條第1 項，刑法第11條前段、第
47條第1 項，判決如主文。
本案經檢察官林修平到庭執行職務。
中    華    民    國   100    年    5     月    31    日
                        刑事第十一庭法  官  何燕蓉
如不服本判決，應於判決送達後10日內敘明上訴理由，向本院提
出上訴狀（應附繕本），上訴於臺灣高等法院。
上列正本證明與原本無異。
                                    書記官  王元佑
中    華    民    國   100    年    5     月    31    日